臺灣宜蘭地方法院交通事件裁定　　　　　　　　　　　　九十年度交聲字第四一號
　　移 送機 關　交通部公路局台北區監理所宜蘭監理站
　　異　議　人　甲○○
右列異議人因違反道路交通管理處罰條例案件，對於交通部公路局台北區監理所宜蘭
監理站九十年八月十四日所為之處分（原處分案號：宜監字第裁43-P00000000號），
聲明異議，本院裁定如左：
    主  文
異議駁回。
    理  由
一、按汽車裝載貨物超過核定之總重量、總聯節重量者，處汽車所有人新台幣（下同
    ）三千元以上九千元以下罰鍰，並記汽車違規紀錄一次，道路交通管理處罰條例
    第二十九條之二定有明文。又汽車裝載，有前述情形者，應責令改正或或當場禁
    止通行，並處新臺幣一萬元罰鍰，超載十公噸以下者，以總超載部分，每一公噸
    加罰新臺幣一千元；超載逾十公噸至二十公噸以下者，以總超載部分，每一公噸
    加罰新臺幣二千元；超載逾二十公噸至三十公噸以下者，以總超載部分，每一公
    噸加罰新臺幣三千元；超載逾三十公噸者，以總超載部分，每一公噸加罰新臺幣
    五千元。未滿一公噸以一公噸計算，同條例第二十九之二條第三項亦定有明文。
二、本件異議人甲○○駕駛車號五Ｆ—六三六號大貨車於九十年六月十五日上午十時
    三十分許，在花蓮縣吉安鄉○○道路西口，為花蓮縣警察局吉安分局警員徐仁祥
    發現裝載砂石超過核定之總重量而當場攔停，並丈量車斗內框之尺寸，再換算成
    總重量三十五公噸，超過核定總重量二十一公噸達十四公噸之多，遂以異議人違
    反道路交通管理處罰條例第二十九條第一項第二款之規定掣單舉發，並為甲○○
    當場簽收。嗣異議人於應到案日期前申訴，原處分機關函請原舉發機關調查結果
    ，仍認異議人有上開違規行為，遂依道路交通管理處罰條例第二十九條之二第三
    項之規定裁處三萬八千元，並記汽車違規紀錄一次。
三、訊據異議人甲○○矢口否認有右開違規行為，辯稱：我是在堤防上施工，警員叫
    我開車下來後硬說我超載，‧‧‧當天我坦承有超載，但因我是要去補修路面，
    我沒有行駛防汛道路云云。然查：
  （一）證人舉發警員徐仁祥到庭證稱：當天我們有三位同仁去取締超載的異議人，
        我們沿著堤防外的防汛道路上遠遠看到異議人從堤防上下來，我們到的時候
        異議人已經從堤防上下來了，當時他已經在防汛道路上，‧‧‧我們爬上車
        去丈量車子的內圍，我們目測已經裝好八、九分滿了等語明確（本院九十年
        十一月二十一日訊問筆錄參照），參酌舉發違反道路交通管理事件通知單載
        明：「裝載砂石經會同司機丈量總重三十五Ｔ核重二一Ｔ超載十四Ｔ」等字
        樣，又依交通部印製「砂石車登領標示牌及超載取締作業說明卡」警察機關
        取締砂石車之舉證方式為，無地磅之處所，則會同司機丈量，換算其重量，
        車斗形狀非長方體，難以丈量者，或丈量後仍質疑者，得以過磅方式舉證，
        是以右開車輛當場即由舉發警員徐仁祥會同司機丈量，並換算超出核定重量
        予以舉發，自難以未經過磅質疑舉發程序；況舉發警員徐仁祥經丈量並換算
        載重量，雖未於舉發違反道路交通管理事件通知單上載明所丈量之長、寬、
        高，然記載長、寬、高僅採證方式之一，並非法定程序，本件既經異議人簽
        名認可，尚難因此否定舉發程序之正確性。
  （二）異議人雖辯稱其並未行駛於防汛道路上，惟異議人係行駛於防汛道路上始為
        警查獲等情，業據證人即舉發員警徐仁祥到庭具結證述明確，復有採證相片
        一張在卷可稽。按證人徐仁祥為原處分機關認定異議人有裝載超重之違規行
        為之原證人，其到庭在本院法官面前以言詞供述本件訴訟上之待證事實，且
        於本件卷存證據資料內並無任何積極證據足以證明證人徐仁祥上開供述係屬
        虛偽，亦無有足以令人顯信其供述為不可採之品性證據或前科證據存在，本
        院自不得僅以證人徐仁祥為本件開單舉發員警而全盤抹煞其在訴訟上所具有
        之原證人資格。況查交通警察掣單舉發違反道路交通管理處罰條例所列之違
        規事實，本質上為行政處分，係公務員基於職務上之權力，依法就特定之具
        體事件所為之具公法上效果之單方面行政行為，基於公務員為公法上行為具
        有公信力之原則，該行政行為當可被推定為真正，其據以依法處分之事實認
        定亦為正確無誤。而異議人駕駛五Ｆ—六三六號大貨車由豐坪橋下疏浚工程
        載運砂石後，沿河床往北載運，縱證人彭榮昌到庭證述異議人原係位於堤防
        上，惟因溪底便道尚未開通，唯一之出入即需越過堤防進入防汛道路，則異
        議人縱係原在堤防上，亦無從證明其未駛入防汛道路，且異議人為警查獲時
        ，確係已進入防汛道路欲往北方向行駛，從而本件異議人否認其有行駛防汛
        道路之辯解，不足採信。綜上所述，異議人所辯，要無可採。本件異議人既
        係行駛於防汛道路，其又不否認有裝載超重之事實，則原處分機關依道路交
        通管理處罰條例第二十九條之二第三項規定，裁處罰鍰三萬八千元，並記汽
        車違規紀錄一次，核無違誤，本件受處分人之異議為無理由，自應將其異議
        駁回。
據上論斷，應依道路交通案件處理辦法第十九條，裁定如主文。
中      華      民      國      九十一      年    四    月      十五    日
                                  臺灣宜蘭地方法院交通法庭
                                          法  官    鄭  貽  馨
右正本證明與原本無異。
如不服本裁定應於送達後五日內向本院提出抗告狀。( 應附繕本 )
                                          書記官    陳  憲  文
中      華      民      國      九十一      年    四    月      十五    日
